臺灣桃園地方法院民事簡易判決
110年度桃簡字第719號
原      告  呂佳蔚  
被      告  鄭美貴  
上列當事人間請求損害賠償事件，原告提起刑事附帶民事訴訟，
經本院刑事庭移送前來（109年度桃交簡附民字第313號），本院
於民國111年1月11日言詞辯論終結，判決如下：
    主      文
被告應給付原告新臺幣180,426元，及自民國109年9月3日起至清
償日止，按週年利率5％計算之利息。
原告其餘之訴駁回。
訴訟費用由被告負擔5分之4，餘由原告負擔。
本判決第1項得假執行。
原告其餘假執行之聲請駁回。
    事實及理由
壹、程序方面
    按簡易訴訟訴狀送達後，原告不得將原訴變更或追加他訴，
    但擴張或減縮應受判決事項之聲明者，不在此限，民事訴訟
    法第436條第2項、第255條第1項第3款定有明文。原告原起
    訴係聲明：被告應給付原告新臺幣（下同）221,428元及自
    刑事附帶民事起訴狀遞狀之翌日起至清償日止，按週年利率
    5％計算之利息；嗣於本院審理中變更聲明為：被告應給付原
    告208,128元及自刑事附帶民事起訴狀繕本送達之翌日起至
    清償日止，按週年利率5％計算之利息，核屬減縮應受判決事
    項之聲明，合於上開規定，應予准許。
貳、實體方面
一、原告主張：被告鄭美貴於民國108年11月8日上午，沿桃園市
    ○○區○○○路0段000號前之中央行車分向線路段，由民生北路1
    段往桃園方向路旁向前步入車道，於當日上午7時47分許，
    行走在龜山區民生北路1段191號前時，本應注意在未設行人
    穿越設施，亦非禁止穿越之路段穿越道路時，應注意左右無
    來車，始可小心迅速穿越，不可驟然後退行走，而依當時狀
    況天候晴、日間自然光線、柏油路面乾燥、無缺陷、無障礙
    物、視距良好等情，並無不能注意之情事，竟疏未注意及此
    ，驟然後退行走，適原告呂佳蔚騎乘車牌號碼000-0000號普
    通重型機車沿龜山區民生北路1段由大坑路1段往桃園方向行
    駛至該路段，因被告驟然後退一時閃避、煞車不及乃致發生
    碰撞（下稱系爭事故），致原告人車倒地，並因此受有右脛
    骨上端閉鎖性骨折及前十字韌帶牽扯性骨折之傷害（下稱系
    爭傷害）。為此，爰依民法侵權行為之法律關係，請求被告
    賠償醫藥費7,308元、就醫交通費1,640元、不能工作之損失
    100,530元、慰撫金100,000元，共計208,128元。並聲明：㈠
    被告應給付原告208,128元及自刑事附帶民事起訴狀繕本送
    達翌日起至清償日止，按週年利率5％計算之利息。㈡願供擔
    保請准宣告假執行。
二、被告則以：就原告因系爭事故就醫看診之醫藥費及就醫之交
    通費用沒有意見，對於原告所提出之存摺中薪資資料也沒有
    意見，但原告不一定確有因系爭事故休養十週，且原告也未
    注意車前狀況之過失，也可能有車速太快之問題，且事發地
    點前後一百公尺都沒有斑馬線，所以伊才這樣穿越馬路，且
    原告在系爭事故後的所得就沒有事故發生前那麼高也很奇怪
    等語，資為抗辯，並聲明：原告之訴駁回。
三、本院之判斷：
  ㈠原告主張被告於前開時、地，未注意需於左右無來車，始可
    小心迅速穿越，竟驟然後退行走，而與原告發生碰撞，並致
    原告受有系爭傷害等情，業經其提出臺灣桃園地方檢察署（
    下稱桃園地檢署）109年度偵字第10837號起訴書、衛生福利
    部桃園醫院（下稱桃園醫院）診斷證明書、南崁風澤中醫診
    所診斷證明書為證（見附民卷第13至15頁、第17至19頁），
    復經本院依職權調閱桃園地檢署109年度偵字第10837號卷宗
    、本院109年度桃交簡字第3131號刑事判決卷宗核閱無誤，
    被告就此部分亦不爭執，堪信原告此部分之主張為真實。
　㈡按行人穿越道路，應依下列規定：一、設有行人穿越道、人
    行天橋或人行地下道者，必須經由行人穿越道、人行天橋或
    人行地下道穿越，不得在其一百公尺範圍內穿越道路；六、
    在未設第一款行人穿越設施，亦非禁止穿越之路段穿越道路
    時，應注意左右無來車，始可小心迅速穿越，道路交通安全
    規則第134條第1項第1款、第6款定有明文。被告雖辯稱原告
    也未注意車前狀況之過失，惟查：系爭事故發生之原因，係
    因被告於穿越馬路時，未充分注意左右來車，且於穿越道路
    過程中驟然後退行走，自被告後退至撞擊之時間短於1秒鐘
    ，致原告反應不及，造成系爭事故發生，此有本院當庭勘驗
    事發路口監視器之勘驗筆錄在卷為佐（見本院卷第54至55頁
    ）；雖原告於向前行駛過程中前方視線並無障礙物，然自被
    告向後退後行走起至撞擊發生之時間小於1秒，受限於人體
    反應時間之限制，原告自無從於該短暫之時間內採取適當反
    應以避免系爭事故發生，尚難認為原告因此有何過失。至被
    告又辯稱原告亦有超速，且事發地點前後一百公尺都沒有斑
    馬線等語，惟就原告是否有超速之事實，被告並未舉證以實
    其說，而縱然事發地點前後一百公尺無畫設斑馬線，被告亦
    應依上開規定，注意左右無來車並小心通過，尚難僅因上開
    地點無畫設斑馬線之故而解免被告此部分之注意義務。準此
    ，被告穿越道路本應注意遵守上開規定，且依當時狀況，並
    無不能注意之情形，竟疏未注意，貿然穿越道路並驟然後退
    行走，致原告閃避不及與被告發生碰撞，造成原告受傷，則
    被告就系爭事故之發生自具全部過失，且與原告所受傷害具
    有相當因果關係，可堪認定。
  ㈢因故意或過失，不法侵害他人之權利者，負損害賠償責任；
    不法侵害他人之身體或健康者，對於被害人因此喪失或減少
    勞動能力或增加生活上之需要時，應負損害賠償責任；不法
    侵害他人之身體、健康、名譽、自由、信用、隱私、貞操，
    或不法侵害其他人格法益而情節重大者，被害人雖非財產上
    之損害，亦得請求賠償相當之金額。民法第184條第1項前段
    、第193條第1項、第195條第1項前段分別定有明文。本件原
    告因被告之過失行為致受傷，已認定如前所述，則原告主張
    被告應負侵權行為之損害賠償責任，洵屬有據。茲就原告各
    項請求，分述如下：
  1.醫療費用部分：
    原告主張其因系爭事故受有系爭傷害，支出醫療費乙節，固
    據其提出診斷證明書、醫療費用收據為證（見附民卷第17至
    19頁），觀之原告所提之醫療收據，係與原告所受之傷害有
    關，此部分應屬合理，被告就此亦不爭執（見本院卷第56頁
    ）。另原告提出之收據中有多數診斷證明書費用，復核對原
    告提出之診斷證明書份數、日期，就收據臚列但實際上未提
    出於本院或桃園地檢署之診斷證明書費用【108年12月7日35
    0元、109年1月14日200元、109年2月6日800元（收據記載1,
    000元，提出一份予地檢署以200元計，剩餘800元），共計1
    ,350元】均應予扣除。而原告所提出醫療費用收據單據總計
    算金額6,308元扣除上開非必要診斷證明書費用後為4,958元
    （計算式：6,308元－1,350 元＝4,958元）。則原告請求醫療
    費用於4,958元範圍內，應屬有據，逾此範圍，則屬無據。
  2.交通費部分：
    依原告提出之計程車費用收據共1,640元（見交附民卷第21
    頁），參酌原告所受之傷為右脛骨上端閉鎖性骨折及前十字
    韌帶牽扯性骨折，影響原告行走與騎乘機車之能力，本院認
    原告於就醫時應有搭乘計程車代步之必要，被告就此亦不爭
    執（見本院卷第55頁反面）；復經與原告提出之前揭醫療費
    用收據核對，原告搭乘計程車之日期均有前往醫院就診之記
    錄，準此，原告請求交通費於1,640元，應屬有據。
　3.不能工作之損害部分：
    原告主張其於系爭事故發生前任職於FOODPANDA擔任外送員
    ，依事發前三個月收入計算之平均所得為40,212元，因系爭
    事故需休養10週，業據其提出存摺資料、診斷證明書在卷為
    憑（見桃園地檢署109年度偵字第10837號卷第21頁，本院卷
    第62至71頁），附經本院函詢富胖達股份有限公司提供原告
    之報酬紀錄確認無誤（見本院卷第89至91頁）。被告雖辯稱
    原告於FOODPANDA之所得於事故發生後之薪資沒有事故發生
    前那麼高很奇怪等語，惟事故發生前3個月原告於FOODPANDA
    之所得分別為34,866元、40,830元、44,940元（見本院卷第
    63至65頁），足認原告在未因系爭事故受傷前確有能力獲取
    該金額之薪資，且原告休養期滿仍有可能因傷勢之故無法達
    到如受傷前之工作強度，所得因而減低，亦符合一般常情，
    被告上開所辯，尚難採信。本院衡酌診斷證明書記載被告有
    因系爭事故休養之必要，認原告主張因系爭事故之休養間為
    10週，尚屬合理。準此，原告主張因系爭事故不能工作期間
    之工作損失為93,828元（計算式：40,212元÷30×70＝93,828
    元）範圍內，核屬可取，逾此範圍，則屬無據。
　4.慰撫金部分：
    按不法侵害他人之人格權，被害人受有非財產上損害，請求
    加害人賠償相當金額之慰撫金時，法院對於慰撫金之量定，
    應斟酌實際加害情形、所造成之影響、被害人痛苦之程度、
    兩造之身份地位經濟情形及其他各種狀況，以核定相當之數
    額（最高法院47年台上字第1221號判例要旨及51年台上字第
    223 號判例要旨參照）。本院審酌原告為二專畢業之教育程
    度，系爭事故發生前擔外送員，每月收入三至四萬元；被告
    為高中肄業之教育程度，每月收入四萬多元等情，並有兩造
    109年稅務電子閘門資料查詢表、個人戶籍資料查詢結果表
    在卷可佐（見本院個資卷）；本院衡酌原告所受傷害、休養
    期間並參酌原告所受精神上痛苦之程度，認原告請求被告賠
    償之精神慰撫金80,000元為適當，原告逾此範圍之請求，尚
    屬過高。
　㈣綜上所述，原告得請求被告給付之金額應為180,426元（計算
    式：醫療費用4,958元＋交通費1,640元＋不能工作損失93,828
    元＋精神慰撫金80,000元＝180,426元）。
四、按給付無確定期限者，債務人於債權人得請求給付時，經其
    催告而未為給付，自受催告時起，負遲延責任。其經債權人
    起訴而送達訴狀，或依督促程序送達支付命令，或為其他相
    類之行為者，與催告有同一之效力。民法第229條第2項定有
    明文。又遲延之債務，以支付金錢為標的者，債權人得請求
    依法定利率計算之遲延利息。但約定利率較高者，仍從其約
    定利率。應付利息之債務，其利率未經約定，亦無法律可據
    者，週年利率為百分之5，民法第233條第1項、第203條亦有
    明文。本件原告對被告之侵權行為債權，核屬無確定期限之
    給付，既經原告提起刑事附帶民事訴訟，而起訴狀繕本業於
    109年9月2日送達被告（見附民卷第31頁），被告迄未給付
    ，當應負遲延責任。是原告請求自刑事附帶民事起訴狀繕本
    送達被告之翌日即109年9月3日起算，按週年利率5％計算之
    法定遲延利息，核無不合，應予准許。
五、綜上所述，原告依民法侵權行為之法律關係，請求被告給付
    180,426元，及自109年9月3日起至清償日止，按週年利率5％
    計算之利息，為有理由，應予准許；逾此範圍之請求，為無
    理由，應予駁回。
六、本件原告勝訴部分係依簡易程序所為被告敗訴之判決，爰依
    同法第389條第1項第3款之規定，依職權宣告假執行。原告
    雖聲明願供擔保請准宣告假執行，僅係促使法院職權發動，
    無庸另為准駁之諭知。至原告敗訴之部分，其假執行之聲請
    即失所依據，應併予駁回。
七、本件事證已臻明確，原告其餘攻擊防禦方法及舉證，經本院
    斟酌後，核與判決結果無影響，爰不予一一論述，併此敘明
    。
八、本件原告係依刑事附帶民事訴訟起訴，就被告犯罪所生損害
    範圍，免納裁判費，惟於訴訟進行中另有訴訟費用之產生，
    故仍依民事訴訟法第79條規定諭知訴訟費用之負擔。
中　　華　　民　　國　　111 　年　　1 　　月　　28　　日
                  桃園簡易庭  法  官  曾耀緯
以上為正本係照原本作成。
如不服本判決，應於送達後20日內，向本院提出上訴狀並表明上
訴理由，如於本判決宣示後送達前提起上訴者，應於判決送達後
20日內補提上訴理由書（須附繕本）。
如委任律師提起上訴者，應一併繳納上訴審裁判費。
中　　華　　民　　國　　111 　年　　1 　　月　　28　　日
                              書記官  張俊睿